最高法院刑事判決　　　　　　　　　 110年度台上字第3318號
上　訴　人　鍾國宏


選任辯護人　楊愛基律師
上列上訴人因違反毒品危害防制條例等罪案件，不服臺灣高等法
院中華民國109年11月3日第二審判決（109 年度上訴字第3120號
，起訴案號：臺灣桃園地方檢察署108年度偵字第8631、10129號
，108年度毒偵字第1774號），提起上訴，本院判決如下：
    主  文
上訴駁回。
    理  由
一、按刑事訴訟法第377 條規定，上訴於第三審法院，非以判決
    違背法令為理由，不得為之。是提起第三審上訴，應以原判
    決違背法令為理由，係屬法定要件。如果上訴理由書狀並未
    依據卷內訴訟資料，具體指摘原判決不適用何種法則或如何
    適用不當，或所指摘原判決違法情事，顯與法律規定得為第
    三審上訴理由之違法情形，不相適合時，均應認其上訴為違
    背法律上之程式，予以駁回。
二、本件上訴人鍾國宏上訴意旨略以：上訴人於偵、審中自白時
    ，有相當之信賴可依毒品危害防制條例第17 條第2項規定獲
    減輕其刑，原審判決竟以法規競合為由，否定其此一對司法
    之信賴，而否定此一減刑規定之適用，自屬適用法則不當。
三、惟查：原判決維持第一審關於論處上訴人犯轉讓禁藥2 罪刑
    部分之判決，駁回其在第二審之上訴。已詳述認定犯罪事實
    所憑證據及認定理由。
四、按甲基安非他命係第二級毒品，亦為藥事法第22 條第1項第
    1 款規定公告列管之禁藥，明知為禁藥而轉讓者，藥事法第
    83條亦定有處罰明文，故行為人明知甲基安非他命為禁藥而
    轉讓予他人，除成立毒品危害防制條例第8條第2項之轉讓第
    二級毒品罪外，亦構成藥事法第83 條第1項之轉讓禁藥罪，
    此係屬同一犯罪行為而同時有二種法律可資處罰之法規競合
    情形，應依重法優於輕法、後法優於前法原則，擇一處斷。
    又毒品危害防制條例第8條第2項轉讓第二級毒品罪之法定本
    刑為「6月以上5年以下有期徒刑，得併科新臺幣（下同）70
    萬元以下罰金」。而藥事法第83 條第1項規定之轉讓禁藥法
    定本刑係「7年以下有期徒刑，得併科5,000萬元以下罰金」
    ，刑度較毒品危害防制條例第8條第2項為重。故除轉讓之第
    二級毒品甲基安非他命達一定之數量，或轉讓予未成年人，
    或明知為懷胎婦女而轉讓，或轉讓混合第二級毒品在內之二
    種以上毒品者，各應依毒品危害防制條例第8 條第6項、第9
    條之規定加重其刑至二分之一之情形外，藥事法第83 條第1
    項之法定本刑，顯較前揭毒品危害防制條例轉讓第二級毒品
    罪之法定本刑為重，自應優先適用藥事法第83 條第1項之規
    定處斷。又基於法律整體適用不得割裂原則，行為人縱於偵
    、審中自白，仍無適用毒品危害防制條例第17 條第2項之規
    定，減輕其刑之餘地，此為本院歷來之見解。依卷內證據資
    料，本件受轉讓甲基安非他命之葉大坤、簡翠蓮均非未成年
    人，且受轉讓重量未達淨重10公克以上，無轉讓第二級毒品
    之加重事由。原判決以上訴人所為之轉讓甲基安非他命之犯
    行，應優先適用較重之藥事法第83 條第1項規定論以轉讓禁
    藥罪，認無從依毒品危害防制條例第17條第2 項規定減輕其
    刑。於法並無不合。
五、原判決從形式上觀察，並無違背法令之處。上訴意旨置原判
    決之論敘於不顧，徒憑己見，任意指為違法，難謂已符合首
    揭法定上訴要件。其上訴違背法律上之程式，應予駁回。
據上論結，應依刑事訴訟法第395條前段，判決如主文。
中    華    民    國   110    年    5     月    31    日
                  刑事第八庭審判長法  官  李  英  勇  
                                  法  官  黃  瑞  華  
                                  法  官  楊  智  勝  
                                  法  官  吳  冠  霆  
                                  法  官  洪  兆  隆  
本件正本證明與原本無異
                                  書記官
中    華    民    國   110    年    6     月    1     日